【裁判字號】    89,訴,470
【裁判日期】    890509
【裁判案由】    偽造文書等
【裁判全文】
臺灣高雄地方法院刑事判決                          八十九年度訴字第四七號
    公  訴  人  臺灣高雄地方法院檢察署檢察官
    被      告  乙○○
    被      告  丑○○
    被      告  地○○
    選任辯護人  陳見和律師
右被告等因瀆職等案件，經檢察官提起公訴（八十八年度偵字第一八五一二號），本
院判決如左：
    主  文
乙○○公務員假借職務上之權力，以故意犯共同連續行使偽造私文書罪，足以生損害
於他人，處有期徒刑陸月。
地○○共同連續行使偽造私文書，足以生損害於他人，處有期徒刑參月。
丑○○共同連續行使偽造私文書，足以生損害於他人，處有期徒刑貳月。
偽造之大信綜合證券公司申請書上「宇○○」、「寅○○」、「己○○」、「未○○
」、「亥○○」、「辛○○」、「丙○○」、「巳○○」、「戌○○」、「陳傑良」
、「天○○○」、「申○○」、「子○○」、「庚○○」、「午○○」、「癸○○」
、「宙○○」、「酉○○」及「戊○○」之印文及署押各六枚，與偽造之上開「宇○○」等人之印章共十九枚，均沒收。
    事  實
一、乙○○於民國八十五年間因偽造文書罪，經台灣高雄地方法院判處有期徒刑一年
    六月，緩刑四年確定，現仍在緩刑中，猶不知悔改，於八十八年三月間，在高雄
    市政府警察局援中港駐在所任職時，即因送洗衣物認識丑○○，迨同年四月初，
    乙○○調至右昌派出所擔任第四勤區管警員。緣地○○欲參加上市股票之抽籤，
    需籌集身分證影本至證券公司辦理開戶，以提高中籤之機率，乃經丑○○之介紹
    認識乙○○。三人竟基於共同概括犯意之聯絡，推由乙○○向其擔任之勤區住戶
    取得身分證影本，交予丑○○，再由丑○○交予地○○辦理申請戶，並約定乙○○每交付一張身分證影本，即由地○○交付新台幣 (下同)一千元，並經丑○○
    轉交予乙○○。乙○○乃於八十八年四月初起至同年五月間止，在與其職務無關
    下，連續利用其在勤區查勤之權力，向勤區之住戶宇○○、寅○○、己○○、未
    ○○、亥○○、辛○○、丙○○、巳○○、戌○○、卯○○、天○○○、申○○
    、子○○、庚○○、午○○、癸○○、宙○○、酉○○、戊○○、辰○○、丁○
    及甲○○等二十二人，訛稱欲查戶口、辦理教育召集、註銷前科紀錄、上級查辦
    事項等為由，向上開住戶取得國民身分證影本，再由乙○○在高雄市○○區○○
    街與藍昌街口，分次交予丑○○，丑○○並先交付乙○○新臺幣 (下同)五千元
    之代價予乙○○。丑○○取得乙○○交付之身分證影本後，亦分次在高雄市楠梓
    區漢城火鍋店對面之海產店高雄市○○區○○路九十八號林俊良 (經公訴人另為
    不起訴處分)住處交予地○○。地○○取得上開住戶之身分證影本後，未經該十
    九位住戶（辰○○、丁○及甲○○之申請書尚未填載完成）之同意，即陸續至高
    雄市楠梓區不詳之商店委託不知情之不詳姓名人刻印，再取得大信綜合證券公司
    新興分公司 (以下簡稱大信公司)之申請書，連續蓋用已刻好之印章於申請書上
    ，並將身分證影本貼在申請書上，經丑○○在上揭申請書上偽簽宇○○等十九人
    之簽名後，再持向大信公司向不知情之承辦員壬○○ (經公訴人另為不起訴處分
    )申請開戶，足生損害於宇○○等十九人之權益。壬○○於受理後，乃依公司之
    規定，先以信函向申請戶查詢是否確實欲辦理開戶事宜，嗣因有部分申請戶表示
    並未申請開戶，並至大信公司查詢究竟，事為乙○○知悉，乃向警方自首，循線
    查出上情。
二、案經高雄市政府警察局楠梓分局移送臺灣高雄地方法院檢察署檢察官偵查起訴。
            理    由
一、訊據被告乙○○、丑○○及地○○對於上揭事實坦承不諱，核與證人宇○○等二
    十一人（被害人丁○未到案）及證人壬○○於警訊、偵查中及本院審理時所供情
    節相符，並有開戶申請書（內含委託買賣證券受託契約、櫃檯買賣有價證券開戶
    契約、櫃檯買賣確認及同意書、聲明書及認購（售）權證風險預告書）十九份在
    卷可參（辰○○、丁○及甲○○之申請書尚未填載完成）。被告乙○○雖辯稱其
    有取得住戶之同意，惟查被告乙○○在警訊時陳稱：「我向宇○○等人稱是為了
    做戶口資料而向他們收取身分證影本」（見八十八年五月二十八日警訊筆錄）、
    在本院審理時復供稱：「還沒有拿到身分證影本時，我跟住戶說要查戶口註銷資
    料等等，後來去拜訪住戶時，我有跟住戶說要抽簽，住戶也同意」云云，是被告
    乙○○係在事後始徵詢住戶之同意，堪可認定。另被告乙○○在本院審理時初辯
    稱其未收到被告丑○○所交付之金錢 (見本院八十九年三月二十一日審判筆錄)
    ，惟嗣後改稱：「我之前有跟丑○○借過錢，丑○○拿五千元給我，我又拿還給
    他了。」（見本院八十九年四月十八日審判筆錄）云云，則被告乙○○有接受丑
    ○○所交付五千元金錢之事實，亦甚明顯。被告地○○雖辯稱伊當時確有經過住
    戶同意簽名才刻印章云云，然查被告乙○○係以做戶口資料等名義取得宇○○等
    二十二人之身分證影本，宇○○等人對於參加上市股票之抽籤一事並未當場表示
    同意，已如上述，被告地○○上開辯解，顯係事後卸責之詞，不足採信，犯行可
    以認定。
二、核被告三人所為，係犯刑法第二百十六條、二百十條之行使偽造私文書罪。被告
    乙○○利用職務上權力觸犯本罪，應依刑法第一百三十四條加重其刑。其三人有
    犯意聯絡與行為分擔，皆為共同正犯。被告三人多次行為，時間緊接，觸犯構成
    要件相同之罪，顯係基於概括犯意為之，為連續犯，依刑法第五十六條之規定，
    以一罪論。被告地○○使不知情之第三人偽刻印章、為間接正犯，其蓋用印文與
    被告丑○○偽造署押等行為，為偽造文書之部分行為，不另論罪。被告地○○偽
    造文書後，持以行使申請開戶，偽造之低度行為被行使之高度行為吸收，應論以
    行使偽造文書罪。被告乙○○部分，係假借職務上之權力為之，應依刑法第一百
    三十四條之規定，加重其刑（辰○○、丁○及甲○○尚未辦理開戶事宜，已經證
    人壬○○證述在卷，原未符合偽造文書罪之構成要件，惟公訴人認此部分與其他
    起訴部分有連續犯之裁判上一罪關係，不另為無罪之諭知，併此說明）；又被告
    乙○○在犯罪未發覺之前，向該管公務員告知其犯罪，依同法第六十二條之規定
    ，減輕其刑，並先加後減。審酌被告等三人均有不良前科，被告乙○○身為警員
    ，竟連續利用其為勤區執勤警員之權力，向被害人取得身分證影本，於犯罪未發
    覺前向該管公務員自首，被告丑○○居中聯絡共同偽造文書之犯意，被告地○○
    利用乙○○警員之身分取得他人之身分證影本，及其等智識程度、犯罪之動機、
    犯罪後態度、犯罪之手段、對被害人所生之損害尚非重大等一切情狀，並依各人
    犯罪情節之輕重，分別量處如主文所示之刑。偽造如主文所示之大信公司申請書
    上「宇○○」、「寅○○」「己○○」、「未○○」、「亥○○」、「辛○○」
    、「丙○○」、「巳○○」、「戌○○」、「卯○○」、「天○○○」、「申○○」、「子○○」、「庚○○」、「午○○」、「癸○○」、「宙○○」、「酉
    ○○」及「戊○○」之署押及印文各六枚，與偽造之上揭被害人印章共十九枚（
    雖未扣案，但不能證明已經滅失），依刑法第二百十九條規定沒收。
三、據上論斷，應依刑事訴訟法第二百九十九條第一項前段，刑法第二十八條、第五
    十六條、第二百十六條、第二百十條、第二百十九條、第一百三十四條、第六十
    二條、第七十一條第一項，判決如主文。
中      華      民      國        八  十  九    年    五    月    九    日
                                  臺灣高雄地方法院刑事第四庭
                                      法  官  王 俊 隆
右正本證明與原本無異。
如不服本判決，應於判決送達後十日內，向本院提出上訴狀。
                                      書記官  涂 亨 玉
中      華      民      國        八  十  九    年    五    月    九    日


司法院資訊處製作；財團法人民間司法改革基金會備份。
